臺灣臺南地方法院刑事判決　　　　　　　　　　　　　九十三年度訴字第六九號
　　公　訴　人　臺灣臺南地方法院檢察署檢察官
　　被　　　告　丙○○
右列被告因偽造私文書等案件，經檢察官提起公訴（九十三年度調偵字第二二八號）
本院判決如左：
    主  文
丙○○無罪。
    理  由
一、公訴意旨略以：被告丙○○意圖為自己不法之所有，於民國八十八年三月十七日
    下午一時許，未經告訴人丁○○之同意，竊取告訴人所有停放於臺南縣柳營鄉○○村○○路○段一九七號「鴻鑫保養廠」之車號Ｓ四─○一一八號自小客車及鑰
    匙暨身分證，為掩告訴人耳目，即駕駛上開車輛至其不知情之友人塗芠政設於臺
    南縣新營市○○街九十二號「銓業汽車修配廠」後，復於同日下午至址設臺南縣
    佳里鎮○○路一四八號「大益當舖」，向當舖負責人周建誠謊稱係告訴人欲典當
    上開車輛，周建誠即與丙○○共同至「銓業汽車修配廠」內，談妥典當價格新臺
    幣（下同）十五萬元後，並在切結書上偽簽「丁○○」之署押，偽造告訴人同意
    典當之文書後持以行使，使周建誠不疑有他而交付上開金額完成典當，被告得款
    後供己花用，足以生損害於告訴人本人，因認被告涉有刑法第三百二十條第一項
    之竊盜罪嫌、第二百十六條、第二百十條之行使偽造私文書罪嫌等語。
二、按犯罪事實應依證據認定之，無證據不得認定其犯罪事實；又不能證明被告犯罪
    者，即應諭知無罪之判決，刑事訴訟法第一百五十四條第二項、第三百零一條第
    一項分別定有明文。本件公訴人認被告涉有前揭罪嫌，係以告訴人於警訊及偵查
    中迭次指稱未曾授權或同意被告將其所有之前揭車輛持以典當，並指稱被告係自
    行竊取告訴人之證件及前開車輛持以典當云云為據，因認被告涉有前述竊盜及偽
    造文書等罪嫌等語。訊據被告於偵審中固均坦承於前揭時地將告訴人所有之前揭
    車輛持以典當得款，並曾在典當時所書寫之切結書上簽署「丁○○」之署押等情
    ，惟堅詞否認涉有刑法偽造私文書、竊盜等罪嫌，辯稱：將該車典當前，曾經告
    訴人同意。且告訴人亦曾交付其國民身分證原本予伊，作為授權典當之依據，並
    無竊盜及偽造私文書等犯行等語。
三、經查：
（一）被告於八十八年三月十七日下午一時許，持告訴人之國民身分證暨其所有之車
      號Ｓ四─○一一八號自小客車及該車行照影本至其友人塗芠政所經營之「銓業
      汽車修配廠」，經證人塗芠政之介紹，將前開自用小客車以十五萬元之對價典
      當予周建誠經營之「大益當舖」。被告並於典當之際，在切結書上簽署「丁○○」之署押等情，業據被告於偵審中供承不諱，核與證人塗芠政、周建誠分於
      警訊及偵查中所證（參見南縣營警刑字第○九一○○○九九一四號卷第八至九
      頁、第六至七頁、九一調偵三九五卷第七至九頁、九三偵續一九卷第二三頁至
      第二七頁）相符，並有被告典當之際所簽立之本票及以告訴人為名義人所簽立
      之切結書、告訴人丁○○身份證正面影本、前揭自用小客車行照正反面影本（
      參見南縣營警刑字第○九一○○○九九一四號卷第十頁至第十二頁）各件在卷
      可稽，此部份事實應堪認定。又告訴人所有之前揭自用小客車於八十八年初起
      ，至被告於八十八年三月十七日將之持以典當為止之期間，均停放於證人乙○○所經營，並供告訴人與被告同居之臺南縣柳營鄉○○村○○路○段一九七號
      「鴻鑫保養廠」處一節，業據告訴人於警訊及本院審理時以證人身分證述在卷
      ，核與被告於警訊及偵審中所供及證人乙○○於警訊及本院結證相符，此部份
      事實亦堪認定。
（二）證人乙○○於本院結證稱：被告與告訴人二人在其經營之前揭保養廠之辦公室
      內商議欲典當該車之事，其當時亦在辦公室內，故曾聽聞此事。且當日稍後告
      訴人亦曾至該車內將其用品取出並收拾完畢。被告並即將該車駛出保養廠，後
      來該車就未曾再行回廠等語，核與被告當日於本院審理時，經本院諭知隔離訊
      問後，就典當當日與告訴人商議情節所述相符（均參見本院九十三年九月七日
      審判筆錄相符），且依證人乙○○前開所述，告訴人於典當當日曾至車上將其
      用品打包收拾完畢。是告訴人此部份舉止，亦與現今社會車主欲出售、典當車
      輛之準備行為模式相符，是被告於偵審中迭次辯稱：典當該車之舉，係與告訴
      人商議，並獲得同意等語，尚非無據。又證人周建誠於警訊及偵查中均結證稱
      ：被告將該車典當時，曾出示告訴人之國民身分證原本，伊認為被告獲得告訴
      人之授權，並將告訴人之國民身分證影印存證等語（參見南縣營警刑字第○九
      一○○○九九一四號卷第六頁背面、九十一年度調偵三九五號第七頁背面、九
      十三年度偵續一九號第二十四頁），並有告訴人之國民身分證影本一份在卷可
      稽。參諸國民身分證為現今社會公民用以證明身分通常使用之證件，亦常用以
      作為授權之憑證等常情，並參以被告與告訴人於本院審理時均陳稱：被告將該
      車持以典當之際，與告訴人係同居男女朋友關係，兩人關係密切等情，被告辯
      稱其典當該車係獲得告訴人之同意等語，尚堪採信。
（三）告訴人於本院審理時以證人身份結證稱：因所從事職業類別之故，其所持之國
      民身分證原本通常均置於皮夾內，且隨身攜帶以備警察臨檢之用等語（參見前
      開審判筆錄）依此，告訴人之國民身分證既係隨身攜帶，衡情若非告訴人自行
      交付予被告，被告無從取得告訴人之國民身分證原本。告訴人雖另稱：被告可
      能係以竊盜之方式取得其國民身分證原本云云，惟其亦自承不知被告是否曾竊
      盜其國民身分證原本等語（均參見前開審判筆錄），依此，並無實證足認告訴
      人指訴被告竊取其國民身分證原本云云，自難引此對被告為不利之認定。又告
      訴人於本院審理時雖另證稱：被告將該車典當時，其原不知情。嗣因該車前曾
      經其持以至富邦當鋪典當，而該車遭被告竊走並典當後，富邦當鋪電告始悉該
      車遭被告取走典當云云。惟告訴人於本院審理時復陳稱：被告將該車取走典當
      後，其仍與被告於「鴻鑫保養廠」處同居至八十九年初等語（參見前揭審判筆
      錄）從而，被告於八十八年三月十七日自「鴻鑫保養廠」處，將該車取走予以
      典當後，告訴人仍居住於「鴻鑫保養廠」，是其應即可發現該車失蹤之情事，
      衡情當無全不知情，待富邦當鋪告知後，始悉前開自用小客車已遭被告取走典
      當之理。告訴人前開證詞，顯與常情有違，尚難採信。告訴人雖另稱：該車停
      放於「鴻鑫保養廠」時，曾經「鴻鑫保養廠」人員將之移至該保養廠後方之停
      車場，故其雖居住於該處，而未發現該車業已不在「鴻鑫保養廠」內云云。然
      證人乙○○於本院審理時結證稱：步出「鴻鑫保養廠」大門，即可看到保養廠
      前後停車的情形等語（參見前開審判筆錄）。足見告訴人於本院審理時前開所
      述，與事實不符，當無可採。告訴人於本院審理時雖另指稱：如其欲將該車典
      當得款使用，則其自行出面典當即可，無庸委任被告云云。惟持車典當之事，
      本屬商業交易融通資金之常用方式之一，並無由車主本人親為之必要。而委任
      他人代為處理之原因甚多，或以車主本人因自身事務繁忙，甚或以該車借予他
      人，供其典當以代實際借款均無不可。被告以告訴人代理人名義將該車典當之
      舉，與常情並無相違之處。告訴人據此指摘被告所為異於常情，當無可採。
（四）告訴人於本院審理時證稱：因被告將該車持以至「大益當舖」典當，業已超過
      該車可貸款額度，並遭富邦當舖得悉，因而該車為富邦當鋪流當等語（參見前
      開審判筆錄），從而告訴人就被告持車典當一事，本具有一定之利害關係，是
      其指訴被告未經其同意逕行典當云云，是否與事實相符，而無偏頗之虞，實非
      無疑。另被告於八十八年三月十八日即行將該車持以典當，告訴人應於當日抑
      或翌日應即可知，已如前述。倘被告此舉並未獲得告訴人之同意，告訴人應於
      當下或於八十九年間二人分手後，即可對被告提出告訴等刑事訴訟行為。然告
      訴人竟延宕三年之久，遲至九十一年四月二十一日始行至臺南縣警察局佳里分
      局佳里派出所提出告訴，此與常情顯屬有違。
（五）從而，綜觀告訴人於警訊及偵審歷次所述，其中指訴被告未得其同意即行將該
      車典當部分之陳述，已見諸多與事實不符，且其舉止與常情不無違背之處，並
      以其就被告典當該車之舉，復有利害關係，難期公正客觀，應認其此部指訴，
      尚難採信。應認被告於偵審中辯稱：其係經告訴人同意後，始行將該車持以典
      當等語，與事實相符，堪以採信。依此，被告將該車典當之際，另於切結書上
      簽署「丁○○」之舉，本屬典當該車附帶應為之行為，而為告訴人同意被告典
      當該車之授權範圍內，自難認被告就此部分具有偽造私文書之故意。
（六）綜上所述，應認告訴人指訴被告所涉竊盜、偽造私文書等犯行，罪嫌均有不足
      。
四、據上所陳，本件依調查所得證據尚不足以證明被告確有竊盜及偽造私文書之犯行
    ，此外復查無其他積極證據足資證明被告確有公訴意旨所指竊盜及偽造私文書之
    犯行，揆諸首開說明，犯罪尚屬不能證明，應為無罪之諭知。
據上論斷，應依刑事訴訟法第三百零一條第一項，判決如主文。
本件經檢察官甲○○到庭執行職務。
中      華      民      國    九十三    年      九      月    二十七    日
                              臺灣臺南地方法院刑事第四庭
                                  審判長法  官  蘇清水
                                        法  官  林欣玲
                                        法  官  卓穎毓
右正本證明與原本無異。
如不服本判決應於送達後十日內向本院提出上訴狀（應附繕本）。
                    書記官  秦建華
中      華      民      國    九十三    年      九      月    二十九    日
